【裁判字號】    90,訴,235
【裁判日期】    900528
【裁判案由】    妨害公務等
【裁判全文】
臺灣彰化地方法院刑事判決                            九十年度訴字第二三五號
    公  訴  人  臺灣彰化地方法院檢察署檢察官
    被      告  乙○○
右列被告因妨害公務等案件，經檢察官提起公訴 (八十九年度偵字第七二０四號)，
本院判決如左：
    主      文
乙○○損壞公務員職務上委託第三人掌管之文書，處有期徒刑陸月，如易科罰金，以
參佰元折算壹日。
    事      實
一、乙○○自民國八十六年七月間起住居於彰化縣花壇鄉○○村○○街二十五號，而
    該址於七十二年十二月間即向台灣電力股份有限公司（以下簡稱臺電公司）彰化
    營業處申請裝設第Ｏ八─四四─三八九九─ＯＯ─二號（一樓）電表一具而供應
    使用電力﹔詎乙○○至遲於八十六年八月間，為節省電費支出，即意圖為自己不
    法所有，於申請分戶裝設第Ｏ八─四四─三八九九─Ｏ二─四號（二樓）電表一
    具後，趁機將臺電公司委託電力用戶即乙○○所保管之上開二具電表，即外箱蓋
    Ｅ0000000號封印鎖及電表內白鐵扣環Ｅ0000000號封印鎖、外箱
    蓋Ｅ0000000號封印鎖及電表內白鐵扣環Ｅ0000000號封印鎖，均
    予撬開，使電表內外層封印鎖損壞，且切斷電表內中央標準局之鉛塊，更改計量
    器橫軸齒，致電表之計度構造失準，自八十八年八月間起，以迄八十九年九月二
    十二日止，竊電使用之。嗣於八十九年九月二十二日上午九時二十分許，經臺電
    公司彰化營運處電費課稽查股檢查員甲○○、黃萬全會同警方查獲，並扣得改裝
    過之第Ｏ八─四四─三八九九─ＯＯ─二號、第Ｏ八─四四─三八九九─Ｏ二─
    四號電表共兩具。
二、案經彰化縣警察局彰化分局報臺灣彰化地方法院檢察署檢察官偵查起訴。
    理      由
一、訊據被告乙○○矢口否認有右揭犯行，辯稱伊於八十六年七、八月間搬進住之前
    ，因怕電力不夠，乃僱請一位水電工申請裝設第二具電表（二樓），該水電工已
    搬走，不知去向，伊根本不知電錶壞掉，亦未曾動過電錶，且因家中電費係用銀
    行轉帳，故不清楚電費短少，況且鉛塊用久了一定會損壞云云。經查，被告住處
    之二具電表經抽檢測試結果，發現該二具電表之外箱蓋封印鎖及電表內白鐵扣環
    封印鎖均被撬開後，再封回去，電表內中央標準局之鉛塊亦被切斷，是舊痕跡，
    計量器橫軸齒被改造，測試電表時計電器之正確度數跑不出來等情，業經證人即
    臺電公司彰化營運處電費課稽查股檢查員甲○○、黃萬全於偵查中證述明確。且
    上開二具電表之封印鎖如果未被撬開通常很緊，不會鬆動，而鉛塊是封在電表內
    白鐵扣環上，但其中一個電表之白鐵扣環已被破壞無法封鉛塊，另一個電表則連
    鉛塊都不見了，鉛塊不可能自己斷掉，且前開電表內之計量尺是鐵的，與台電公
    司計量尺不同等情，亦據證人甲○○於本院審理中證述明確。故被告辯稱鉛塊用
    久了一定會損壞云云，尚難採信。次查，被告住處改裝過之第Ｏ八─四四─三八
    九九─ＯＯ─二號（一樓）及第Ｏ八─四四─三八九九─Ｏ二─四號（二樓）電
    表二具，自其於八十六年七、八月間住居於該址起，以迄前揭時間被查獲時止，
    每二個月使用度數大致分別維持在四百度（一樓電表）及六百度（二樓電表）以
    下，此亦有被告上開二個電表自八十六年一月至八十九年九月之每月用電度數及
    電費明細表在卷足憑。惟經臺電公司為被告裝設新電表二具後，八十九年九、十
    月之度數即分別高達一千零八十六度（一樓）及一千五百九十五度（二樓），而
 九十年一、二月之度數亦分別高達一千二百二十度（一樓）及二千七百三十一度
    （二樓），此有八十九年十一月份及九十年三月份電費基本資料各二份在卷可稽
    ，裝新表前後二者間差距甚至上千度，尤其在八十八年七、八月份，正值夏季用
    電高峰期，被告於偵訊中亦自承與家人均住居該處，其電表計電器之度數竟然僅
    顯示零度，殊有違吾人日常生活一般經驗。況且被告於本院自承在未搬進彰化縣
    花壇鄉○○村○○街二十五號前，每二個月之電費約二千多元，搬進上開地址後
    ，因多了三台冷氣及其他電器，怕電不，始又申請裝設另一電表，然查被告自
    八十六年七、八月間住居於該址起，以迄前揭時間被查獲時止，每二個月使用度
    數大致分別維持在四百度（一樓電表）及六百度（二樓電表）以下，已如前述，
    被告在家中增加電器使用之情況下，電費反而比以前更少，顯有異於常情。且縱
    使被告家中電費係以銀行轉帳之方式代繳，惟目前一般電力公司在以銀行轉帳方
    式代繳電費之情況下，仍會按時寄送電費收據聯予電力用戶，對於電費之大符短
    少乙節，被告自難諉為不知。再者，被告自承與臺電公司彰化營運處電費課稽查
    股檢查員甲○○、黃萬全並不認識，亦無恩怨，證人甲○○、黃萬全自無可能誣
    陷被告。又被告於偵訊中自承從住進上開地址到被查獲時，皆曾未請工人處理電
    表之事情；且被告於本院審理中又自承水電行係他人介紹的，與水電行老闆不熟
    ，水電行老闆不可能破壞，又被告家中除擔任家管之配偶外，尚有三位子女，最
    大二十二歲，最小七歲，伊配偶與小孩不可能去破壞電錶等語；且衡諸常情，一
    般人不可能閒來無事去破壞他人家中之電表。此外，復有現場及電表照片十一幀
    、切結書影本、不動產買賣契約書等各一份、歷次用電度數及電費資料、電費基
    本資料、追償電費計算單影本、用電實地調查書影本等各二份附卷可稽。足見被
    告所供顯然不實，其擅自損壞電表內外層封印鎖而竊電使用無訛。綜上所述，被
    告所辯顯係卸飾狡辯之詞，不足採信，其妨害公務及竊電之事證已甚明確，犯行
    堪予認定。
二、按臺電公司在用戶電表箱上及電表內白鐵扣環所裝置之封印鎖，一面有電力公司
    或臺電字樣，一面印有號碼，用以證明係電力公司所加封，此封印鎖之性質，與
    刑法第二百二十條第一項所稱足以為表示其用意之證明者相當，自應以文書論。
    且臺電公司係屬公法人，台電公司之封印鎖隨同電表、電表箱由用戶保管，如加
    以損壞、毀棄，即涉犯同法第一百三十八條毀損公務員委託第三人掌管之文書罪
    。故核被告所為，係犯刑法第一百三十八條妨害公務罪、電業法第一百零六條第
    三款竊電等罪﹔而被告損壞電表內外層封印鎖，其行為時之時間空間緊密連接，
    應屬一行為接續為之，為接續犯；又被告自八十八年八月間起，以迄八十九年九
    月二十二日止，雖皆在竊電之狀態中，惟查其係屬被告破壞電表後之結果，且被
    告只有一次破壞電表之行為，尚難認被告有多次竊電之犯行，公訴意旨認被告竊
    電部分應論以連續犯，尚有未洽。又被告所犯前開二罪間，有方法、結果之牽連
    關係，為牽連犯，應從一重論以刑法第一百三十八條之妨害公務罪處斷。爰審酌
    被告之智識程度為國小畢業，犯罪之動機為圖省電費、目的、手段、所生之危害
    及犯罪後之態度等一切情狀，量處如主文所示之刑，並諭知易科罰金之折算標準
    ，以資懲戒。
據上論斷，應依刑事訴訟法第二百九十九條第一項前段，電業法第一百零六條第三款
，刑法第十一條、第一百三十八條，第五十五條、第五十六條，罰金罰鍰提高標準條
例第二條，判決如主文。
本案經檢察官吳憲明到庭執行職務。
中      華      民     國      九十      年      五      月  二十八    日
                                臺灣彰化地方法院刑事第三庭
                                    法      官  詹秀錦
右正本證明與原本無異。
如不服本判決，應於送達後十日內向本院提出上訴狀( 須附繕本 )。
告訴人或被害人對於判決如有不服具備理由請求檢察官上訴者，其上訴期間之計算係
以檢察官收受判決正本之日期為準。
                                    法院書記官  莊何江
中      華      民      國      九十      年      五      月   三十     日
電業法第一百零六條
有左列行為之一者為竊電，處五年以下有期徒刑、拘役或五百元以下罰金：
一、未經電業供電而在其供電線路上私接電線者。
二、繞越電度表或其他計電器，損壞或改動表外之線路者。
三、損壞或改變電度表、無效電力計、其他計電器之構造，或以其他方法使其失效不
準者。
四、在電價較低之線路上，私接電價較高之電器者。
五、包燈用戶，在原定電燈盞數及瓦特數以外，私自增加盞數或瓦特數者。
刑法第一百三十八條
毀棄、損壞或隱匿公務員職務上掌管或委託第三人掌管之文書、圖畫、物品，或致令
不堪用者，處五年以下有期徒刑。


司法院資訊處製作；財團法人民間司法改革基金會備份。
